【裁判字號】    96,訴,4736
【裁判日期】    970905
【裁判案由】    偽造文書等
【裁判全文】
臺灣板橋地方法院刑事判決              96年度訴字第4736號
公  訴  人  臺灣板橋地方法院檢察署檢察官
被      告  丙○○
            庚○○
上二人共同
選任辯護人  許進德律師
            許峻鳴律師
            林妍汝律師
上列被告因詐欺案件，經檢察官提起公訴（九十六年度偵續一字
第六十一號），本院判決如下：
    主  文
丙○○、庚○○共同行使偽造私文書，足以生損害於他人，各處
有期徒刑壹年，均減為有期徒刑陸月，如易科罰金，均以（銀元
）佰元折算壹日。
    事  實
一、庚○○、丙○○、丁○○與廖錦地（已於民國九十四年八月
    二十二日死亡）係父子關係，庚○○受廖錦地委託保管臺新
    國際商業銀行新莊分行（下稱臺新商銀新莊分行）帳戶（帳
    號：00000000000000號）之存摺、印章，並
    陪同廖錦地至銀行提領款項，以供廖錦地日常生活所需。詎
    庚○○、丙○○、丁○○（下稱庚○○等三人，丁○○部分
    未據檢察官處理）因廖錦地於九十四年三月二十六日至臺北
    醫學大學附設醫院（下稱北醫）治療肺炎（原即患有大腸癌
    併肝臟轉移、糖尿病、腎衰竭及心律不整等病症），渠等認
    廖錦地年歲已高，又患有多重疾病，可能不久人世，明知並
    未受有委任解除廖錦地於臺新商銀新莊分行上揭帳戶內之定
    存及提領現金，竟基於意圖為自己不法所有及行使偽造私文
    書之犯意聯絡，由庚○○等三人於九十四年三月二十九日下
    午六時許，在北醫附設停車場內謀議解除廖錦地上開帳戶內
    之新臺幣（下同）二千萬元之定期存款，並提領該筆款項及
    分配等事宜，議定後，即於同年三月三十日中午某時許，推
    由丙○○、丁○○持上開存摺、印章前往臺新商銀新莊分行
    ，接續在該行「定期存款解約登錄單」上盜蓋「廖錦地」之
    印文七枚，並在「取款憑條」盜蓋「廖錦地」之印文一枚後
    ，請不知情之行員，代為填載解約及提款二千萬元之內容，
    而以此方式偽造「定期存款解約登錄單」及「取款憑條」之
    私文書，進而交付予不知情之銀行櫃檯承辦人乙○○以行使
    之，足以生損害於廖錦地本人及臺新商銀新莊分行對於儲匯
    業務管理之正確性，乙○○因而誤認庚○○、丁○○係經存
    戶廖錦地授權提領存款之人，而陷於錯誤，即辦理解除定存
    事宜，再將二千萬元轉入上開帳戶，辦理提取現金，惟因該
    行內現金不足需時間向他行調取。於同日下午四時許始通知
    領款，庚○○、丙○○即至銀行領取二千萬元之現金。嗣於
    翌日己○○（即廖錦地之女）向臺新商銀之理財專員辛○○
    電話求證，得知廖錦地之二千萬元定存遭解約及提領，即告
    知廖錦地，廖錦地向庚○○等三人追討，丁○○即將分得之
    四百萬元存回上揭帳戶內，惟庚○○、丙○○遲不歸還，廖
    錦地遂於九十四年五月十一日由己○○擔任告訴代理人陪同
    至臺灣板橋地方法院檢察署提起刑事告訴，始查知上情。
二、案經廖錦地訴由臺灣板橋地方法院檢察署檢察官偵查起訴。
    理  由
壹、證據能力部分：
    按傳聞法則之重要理論依據，在於傳聞證據未經當事人之反
    對詰問予以核實，乃予排斥，惟若當事人已放棄對原供述人
    之反對詰問權，於法院審判時表明同意該等傳聞證據可作為
    證據，基於證據資料愈豐富，愈有助於真實發現之理念，並
    貫徹刑事訴訟法修法加重當事人進行主義之精神，確認當事
    人對於證據能力有處分權之制度，傳聞證據經當事人同意作
    為證據，法院認為適當者，亦得為證據。另當事人於調查證
    據時，對於傳聞證據表示「沒有意見」、「不用再傳喚詰問
    」，而未於言詞辯論終結前聲明異議，應視為已有將該等傳
    聞證據採為證據之同意，此刑事訴訟法第一百五十九條之五
    定有明文。本案被告庚○○、丙○○於本院審理時除表示己○○、丁○○於偵查中之證詞無證據能力外，對其餘被告以
    外之人之證詞及卷內其他書證、物證之證據能力無意見，迄
    本院辯論終結前，被告及檢察官亦均未爭執本案所引用證據
    之證據能力，依刑事訴訟法第一百五十九條之五第二項之規
    定，應視為被告已同意本案相關之傳聞證據均可作為證據，
    本院斟酌本案引用之證據並非非法取得，亦無證明力明顯過
    低之情形，均得採為證據，先予敘明。
貳、實體部分
一、訊據被告庚○○、丙○○固坦承告訴人之身分證件、臺新商
    銀新莊分行帳戶之存款簿、印章皆由被告庚○○所保管，被
    告庚○○等三人於上揭時、地有至臺新商銀新莊分行辦理定
    存解約，及提領上揭帳戶內之存款二千萬元等節，惟矢口否
    認有何行使偽造私文書、詐欺取財等犯行，被告庚○○辯稱
    ：九十四年三月三十日，伊確實有跟丁○○到臺新商銀新莊
    分行辦理告訴人即伊父親帳戶定存解約及提款之事情，伊會
    去辦理定存解約及提款，係因告訴人於同年三月二十九日下
    午叫伊回家準備，並說把家裡之客廳騰出來，叫伊準備後事
    ，又叫伊錢去領一領，當時告訴人說這些話之時，還有被告
    丙○○在場，其餘是否還有其他人在場，伊已記不得，告訴
    人說後，伊即與被告丙○○，請丁○○回來，伊等三人就在
    醫學院之停車場伊之車內討論如何辦理，伊等討論結果就是
    隔天去把錢領回來，是本件定期存款解約及提領現款二千萬
    元之行為，均係告訴人所委託辦理，並無行使偽造文書、詐
    欺取財等犯行；被告丙○○辯稱：九十四年三月三十日被告
    庚○○去臺新商銀新莊分行提領告訴人之定存一事伊知情，
    因為伊等三兄弟，在三月二十九日就已經討論好了，是因為
    告訴人之前要伊等將彼之定存領出來，所以伊等才一起討論
    如何去領，二十九日告訴人見伊等兄弟時說：彼身體不舒服
    ，並說：錢去領一領一些分給兒女等語，叫被告庚○○把家
    裡整理一下，三十日當天中午伊要上班，所以伊沒有去銀行
    ，下午伊有拿到錢，因為當天下午銀行打電話給被告庚○○
    說可以去領錢，因丁○○下午有事，伊即與被告庚○○在下
    午四點多去銀行提領現金二千萬元，後來伊有拿到四百萬元
    ，伊並無行使偽造私文書及詐欺等罪行云云。經查：
  (一)上開行使偽造私文書、詐欺取財等犯罪事實，業據證人丁○○於本院審理時證稱：九十四年三月二十九日除中午伊外出
    吃飯外均在醫院，同日下午六時許伊與被告庚○○、丙○○
    於上開醫院之附設停車場內，討論有關伊父親即告訴人萬一
    過世，處理告訴人喪葬、遺產分配及領取告訴人存款等事宜
    ，並決定翌日去銀行提領告訴人之存款，因之前伊等兄弟間
    有一共識，即包括提領告訴人存款、變更定存單等事務，均
    需三人在場，翌日即三十日因被告丙○○無法去，即由伊與
    被告庚○○於中午到臺新商銀新莊分行辦理定存解約及領款
    ，這次領款並未經告訴人同意，僅由伊等三兄弟在二十九日
    下午自行決定，伊等在領款前並未告知告訴人，伊認為該筆
    款項係要領出來作告訴人之醫療費用，當日中午為何無法領
    到現款伊不清楚，下午伊下班前，即收到由被告庚○○等人
    領出款項中之四百萬元等語；並有證人即臺新商銀新莊分行
    櫃臺人員乙○○證稱：九十四年三月三十日伊擔任臺新商銀
    新莊分行之櫃臺職務，只要有存摺、印鑑即可辦理定存解約
    ，當時係由庚○○及另一位先生辦理定存解約，後因現金不
    足，故請被告庚○○等人於下午三點半後再來提領現金，定
    存解約時，伊有依留存之資料，請理財專員辛○○打電話聯
    絡本件之聯絡人，伊並未與告訴人聯絡等語；證人即臺新商
    銀新莊分行之理財專員辛○○證稱：乙○○請伊打電話聯絡
    告訴人，電話是己○○接的，伊不清楚告訴人是否知情等語
    ，證人己○○於本院審理時證稱：三十日中午約十二點多，
    有一通電自稱係臺新商銀理財專員，說要找告訴人，伊即告
    知該人，告訴人不方便聽電話，之後電話即轉語音，伊認為
    告訴人在醫院，應該不可能領錢等語可證，並有臺新國際商
    業銀行九十六年十月十六日台新作文字促九六一四八四○號
    函、九十七年七月二十一日台新作文字第九七一○一八五號
    函所附臺新商銀新莊分行交易明細表、取款憑條各一份、定
    期存款解約登錄單七份，北醫醫院診斷證明書二份在卷可稽
    。
  (二)證人丁○○、己○○、乙○○及辛○○等人之上揭證詞，除
    丁○○直接證稱本件告訴人存款解約及提領現金之前，告訴
    人並不知情亦未授權外，其餘銀行辦理及於領款時接受查證
    之人，均未聯絡到告訴人，是依上揭證人之證詞可證告訴人
    於本件解約、領款前並不知情亦未授權予被告等人；衡之證
    人丁○○與被告等人係兄弟關係，被告等均不否認，於案發
    前一日下午在一起談論有關提領告訴人存款及辦理後事等事
    情，如翌日領款之事確曾經告訴人所同意或授權，其自無不
    知之理，是此一證人之證詞即最接近事實，其證述當可採信
    ；再以告訴人於知情後反應激烈，先於同年五月一日在北醫
    委請公證人甲○○製作內載有：「並於中華民國九十四年三
    月三十日趁本人昏迷不醒中，未經本人同意擅自對本人名下
    所有之台新銀行新莊分行未到期定期存單，逕行提前解約，
    並提領之現金貳仟萬元整，並就上述事件追究行為人之責任
    。」等內容之委託書，請其女己○○代行其追訴權利，並於
    同年五月十一日由己○○陪同親至臺灣板橋地方法院檢察署
    提出告訴，再於同年月三十日親至臺新商銀新莊分行辦理變
    更印鑑等舉動，此有卷附委託書、詢問筆錄及臺新國際商業
    銀行九十七年六月三十日函可證，告訴人在此一期間之精神
    狀態，尚能自由表達意思，亦經證人甲○○於本院審理時結
    證稱：伊在公證時有反覆詢問告訴人，告訴人可以表示意思
    ，告訴人之意思清楚，否則伊不會就委託書作成公證等語明
    確；上揭筆錄有關告訴被告等犯罪之內容，雖均載由告訴代
    理人己○○之陳述，惟並無記載告訴人神智不清或無法表達
    意見之內容，本院就申告之錄影帶勘驗結果，告訴人有下列
    表示及舉措：「偶而稍微陳述並向詢問者自主點頭行為」、
    「廖錦地與己○○說話」、「廖錦地朝詢問方向說話及點頭
    行為」、「於己○○跟廖錦地說完話後，廖錦地朝詢問方向
    說話」，是告訴人雖於偵查中由告訴代理人陳述，但亦無證
    據足以證明係在告訴人無意識之狀態下為之，其告訴意旨自
    難認有違告訴人之意思。綜上，被告等辯稱係告訴人要求伊
    等提款云云即非可採。
  (三)至於證人丁○○證稱：「（問：當天有無決定隔天去銀行領
    錢？）有。」、「（問：你們當天去銀行時，如何打開保管
    箱？）當時是庚○○去辦理然後一同進去，庚○○拿父親的
    證件、鑰匙去打開保管箱。」「（問：你剛說你們有一個默
    契，如果要動用父親的存款，須三人一同過去，這是否有經
    過你父親的同意？）我父親沒有同意，我父親不完全知道這
    個默契。... 」、「（問：你們有無告訴過父親以後要用到
    他的錢，會三兄弟一起去銀行領？）沒有。」、「（問：你
    們有無想過要跟父親說要領一些錢做醫療費用？為何沒有說
    就直接去領錢？）會做這樣的決定是九十四年三月二十九日
    六點多時三兄弟談到，隔天就去領錢了，當時父親的狀況還
    沒很糟糕但沒有主動告知父親。」、「（問：當時父親的狀
    況是否糟糕到完全意識不清？）沒有。」、「（問：你們也
    沒有想到要先跟父親說一下？）沒有。」、「（問：你覺得
    你們有無此權利去動用父親的錢？）實際上是沒有這個權利
    。」等語，係證述伊以為本件所提領之款項係告訴人之醫藥
    費云云，否認係解約後將二千萬元全數領出，惟其在本院亦
    證稱：被告庚○○於中午時分，確曾在銀行外購入一只大袋
    子等語，被告庚○○供承：因為伊等認為領這麼多錢，要裝
    錢，伊即在銀行外購買一個大旅行袋等語，是證人丁○○與
    被告庚○○同至銀行辦理解約提領現金等舉動，又知被告庚○○購入大旅行袋等節，其絕無可能不知係要提領二千萬元
    之事實，其雖證稱伊僅知係要去領醫藥費，不知係要提領定
    存云云，於客觀事實不符，又悖情理，顯係就其自身罪行有
    所隱匿，故為避究之詞，在此一部分固不足取，惟其餘證詞
    ，與告訴人之事後舉動及反應均相符合，則不能謂係虛偽。
    證人戊○○即告訴人之弟，經本院傳訊因病未到庭，辯護人
    捨棄傳訊，惟於偵查中證稱：「（問：你們二人是否知道在
    廖錦地住院期間，他兒子有將他的銀行存款二千萬元領出？
    ）我知道，是我大哥告訴我的，他有跟我說他的大兒子說這
    筆錢領出會分給他的全部兄弟姐妹，他不會多拿。．，」等
    語，此一證詞，僅可證明證人有聽到告訴人陳述，被告等人
    將其存款提領之事實，文意中並未提及被告等於領款前是否
    業經告訴人同意或授權，是不能以該名證人於偵查中之證詞
    ，引為有利被告等人之證據。
  (四)綜上，本件事證明確，被告等犯行堪以認定，應依法論科。
二、按被告等盜蓋告訴人之印章，偽造定期存款解約登錄單七份
    、取款憑條一份，並行使上揭偽造私文書，用以向臺新商銀
    新莊分行之櫃臺員工施用詐術，自足以生損害於告訴人及臺
    新商銀新莊分行對於儲匯業務管理之正確性；次按盜用印章
    與盜用印文為不同之犯罪態樣，盜取他人之印章持以蓋用，
    當然產生該印章之印文，祇成立盜用印章罪，不應再論以盜
    用印文罪，亦非盜用印章行為為盜用印文行為所吸收，此有
    最高法院八十六年台上三二九五號判例足參。被告偽造告訴
    人名義之定期存款解約登錄單七份、取款憑條一份，持向臺
    新商銀新莊分行辦理解除定存及領款，核其所為係犯刑法第
    二百十六條、第二百十條行使偽造私文書罪、第三百三十九
    條第一項之詐欺取財罪。被告二人利用不知情之銀行行員在
    上揭私文書上登載帳號、金額後再盜蓋印章，以偽造上揭私
    文書，均為間接正犯。又被告等與證人丁○○間，就上揭行
    使偽造私文書罪、詐欺取財罪間，有犯意聯絡及行為分擔，
    應依修正前之刑法第二十八條之規定，論以共同正犯。被告
    等於臺新商銀定期存款解約登錄單、取款憑條上盜蓋廖錦地
    之印章之行為，係偽造上揭私文書之階段行為，又其偽造私
    文書之低度行為為行使偽造私文書之高度行為所吸收，均不
    另論罪。被告等為同一目的，先後八次盜蓋告訴人之印文於
    上揭定存解約單及取款憑條，行使偽造之私文書，各次犯行
    ，時間密接，獨立性低，係為詐取告訴人二千萬存款之同一
    目的而為，係接續犯，應論以一行使偽造私文書、詐欺取財
    罪。就行使偽造臺新商銀定期存款解約登錄單部分起訴書未
    據裁明，既與已經起訴之偽造取款憑條事實，有實質上一罪
    關係，為起訴效力所及，本院自應併予審究。被告等所犯上
    開行使偽造私文書罪、詐欺取財罪間，具有手段、目的之牽
    連犯關係，依修正前刑法第五十五條之規定，應從一重之行
    使偽造私文書處斷。爰審酌被告等人均受有良好教育，竟為
    圖不法利益，於告訴人住院期間，擅自偽造私文書，用以詐
    欺告訴人之財物，所侵害之財產法益達二千萬元，及告訴人
    為被告二人之父親，被告二人之行為破壞家庭之和諧，犯罪
    後又狡飾犯行，毫無悔意等一切情狀，分別量處如主文所示
    之刑。再被告等犯罪時間均係在九十六年四月二十四日之前
    ，合於中華民國九十六年罪犯減刑條例之規定，均應依該條
    例第二條第一項第三款、第七條規定，各減其宣告刑二分之
    一，並依同條例第九條、修正前刑法第四十一條第一項之規
    定諭知易科罰金之折算標準。末查，被告庚○○、丙○○在
    偽造廖錦地定期存款解約登錄單上盜蓋之「廖錦地」印文七
    枚、偽造廖錦地取款憑條上盜蓋之「廖錦地」印文一枚，均
    係盜用印章所製成之印文，於刑法第二百十九條之規定不符
    ，不併予宣告沒收。
四、按被告行為後刑法已於九十四年二月二日修正公布，九十五
    年七月一日施行（下稱修正後之刑法），有關新舊法之適用
    原則，於比較時應就罪刑有關之共犯、未遂犯、想像競合犯
    、牽連犯、連續犯、結合犯，以及累犯加重、自首減輕暨其
    他法定加減原因（如身分加減）與加減例等一切情形，綜其
    全部罪刑之結果而為比較（此即罪刑綜合比較原則），且就
    比較結果，須為整體之適用，不能割裂分別適用各該有利於
    行為人之法律（此即擇用整體性原則），此有最高法院二十
    七年上字第二六一五號判例、九十五年度第八次刑事庭會議
    決議可資參照。被告行為後(一)刑法第二十八條關於成立共同
    正犯之標準，將原來共同正犯之共同「實施」犯罪，改為共
    同「實行」犯罪，剔除完全未參與犯罪相關行為之「實行」
    的「陰謀共同正犯」及「預備共同正犯」，是修正後之共同
    正犯之可罰性要件之範圍業已有限縮；(二)刑法刪除第五十五
    條關於牽連犯之規定，本件被告所犯上開行使偽造私文書罪
    及詐欺取財罪二罪間，具有手段、目的之牽連犯關係，依修
    正前即行為時之規定，應從一重之行使偽造私文書罪處斷；
    依修正後之刑法既已刪除牽連犯之規定，則所犯上述各罪應
    依數罪併罰之規定分論併罰。比較新舊法之規定，修正後之
    規定並非較有利於被告，依修正後刑法第二條第一項之規定
    ，應適用行為時之法律，即適用修正前刑法第五十五條牽連
    犯之規定，從一重處斷；(三)關於罰金刑，刑法分則編各罪所
    定罰金刑之貨幣單位原為銀元，修正前刑法第三十三條第五
    款規定：「罰金：一元（銀元）以上。」，而依罰金罰鍰提
    高標準條例規定，就七十二年六月二十六日前修正之刑法部
    分條文罰金數額提高二至十倍，其後修正者則不提高倍數，
    並依現行法規所定貨幣單位折算新臺幣條例規定，以銀元一
    元折算新臺幣三元；修正後刑法第三十三條第五款規定：「
    罰金：新臺幣一千元以上，以百元計算之。」，刑法第三十
    三條第五款所定罰金貨幣單位經修正為新臺幣後，刑法分則
    各罪所定罰金刑之貨幣單位亦應配合修正為新臺幣，為使刑
    法分則編各罪所定罰金之最高數額與刑法修正前趨於一致，
    乃於九十五年六月十四日經總統以華總一義字第○九五○○○八五一八一號令公布施行增訂刑法施行法第一條之一：「
    中華民國九十四年一月七日刑法修正施行後，刑法分則編所
    定罰金之貨幣單位為新臺幣。九十四年一月七日刑法修正時
    ，刑法分則編未修正之條文定有罰金者，自九十四年一月七
    日刑法修正施行後，就其所定數額提高為三十倍。但七十二
    年六月二十六日至九十四年一月七日新增或修正之條文，就
    其所定數額提高為三倍。」，從而，刑法分則編各罪所定罰
    金刑之最高數額，於上開規定修正後並無不同，惟修正後刑
    法第三十三條第五款所定罰金刑最低數額，較之修正前提高
    ，自以修正前刑法第三十三條第五款規定有利於被告，是綜
    合上揭論述，就共同正犯、牽連犯及罰金最低額之規定，修
    正前刑法之規定並無不利之情形，依刑法第二條第一項之規
    定，應適用修正前之刑法規定。次查罰金罰鍰提高標準條例
    第二條業已刪除，刑法第四十一條第一項前段關於易科罰金
    之折算標準已由舊法之銀元一百元、二百元、三百元（按修
    正前第四十一條第一項規定之折算標準係得以銀元一元以上
    銀元三元以下折算一日，並依罰金罰鍰提高標準條例第二條
    規定，就易科罰金折算一日之數額提高為一百倍）修正為新
    臺幣一千元、二千元、三千元，因屬相當科刑規範事項之變
    更（按易科罰金，固兼有執行事項之本質，惟其折算標準為
    裁判時所應諭知，歷經相當於科刑之程序，故與一般純屬執
    行之程序有別，宜予視同科刑規範），自有就新舊法規定比
    較之必要，經依修正後刑法第二條第一項規定比較新舊法結
    果，以被告行為時之舊法較為有利於被告；末查，現行刑法
    施行法第一條之一之立法理由謂：「刑法二十四年施行後，
    為解決國民所得經濟水準已大幅提昇問題，有關罰金與罰鍰
    倍數之調整及銀元與新臺幣之折算標準，訂有『罰金罰鍰提
    高標準條例』及『現行法規所定貨幣單位折算新臺幣條例』
    ，除罰金以一銀元折算三元新臺幣外，並將七十二年六月二
    十六日以前修正之刑法部分條文罰金數額提高為十倍；其後
    修正者則不再提高倍數，亦即刑法分則各罪罰金數額視前開
    情形分別提高為三十倍或三倍。考量新修正之刑法施行後，
    不再適用『現行法規所定貨幣單位折算新臺幣條例』，為使
    罰金數額趨於一致，避免衍生新舊法比較適用問題，以緩和
    實務適用法律之衝擊，於不變動罰金數額之前提下，爰為第
    二項規定。」，是從立法理由知，該條立法之目的即在避免
    比較新舊法之煩瑣，且該條係屬準據法之特別規定，無與罰
    金罰鍰提高標準條例有關規定，再行比較新舊法適用之問題
    （可參呂潮澤著新修正刑法適用問題之探討，法官協會雜誌
    第八卷第一期第一○○頁），本件上開刑法第三百三十九條
    第一項係屬於「九十四年一月七日刑法修正時，刑法分則編
    未修正之條文定有罰金者」，於法律之適用自應就新法之法
    定刑變更為新臺幣，並提高其罰金刑金額為三十倍，附此敘
    明。
據上論斷，應依刑事訴訟法第二百九十九條第一項前段，刑法第
二條第一項前段、修正前刑法第二十八條、刑法第二百十六條、
第二百十條、第三百三十九條第一項、修正前刑法第五十五條、
修正前刑法第四十一條第一項前段，刑法施行法第一條之一，九
十五年七月一日修正施行前罰金罰鍰提高標準條例第二條，中華
民國九十六年罪犯減刑條例第二條第一項第三款、第七條、第九
條，判決如主文。
本案經檢察官馬中人到庭執行職務。
中    華    民    國    97    年    9     月    5     日
                   臺灣板橋地方法院刑事第十八庭
                           審判長法  官  連育群
                                 法  官  吳幸娥
                                 法  官  王綽光
以上正本證明與原本無異
如不服本判決應於送達後10日內向本院提出上訴狀（應附具理由
及繕本）
                                 書記官  許清秋
中    華    民    國    97    年    9     月    10    日
附錄本案論罪科刑法條全文：
中華民國刑法第216條
行使第 210 條至第 215 條之文書者，依偽造、變造文書或登載
不實事項或使登載不實事項之規定處斷。
中華民國刑法第210條
偽造、變造私文書，足以生損害於公眾或他人者，處 5 年以下有
期徒刑。
中華民國刑法第339條
意圖為自己或第三人不法之所有，以詐術使人將本人或第三人之
物交付者，處5年以下有期徒刑、拘役或科或併科1千元以下罰金
。
以前項方法得財產上不法之利益或使第三人得之者，亦同。
前二項之未遂犯罰之。


司法院資訊處製作；財團法人民間司法改革基金會備份。
